【裁判字號】    97,易,162
【裁判日期】    970711
【裁判案由】    詐欺
【裁判全文】
臺灣宜蘭地方法院刑事判決               97年度易字第162號
公  訴  人  臺灣宜蘭地方法院檢察署檢察官
被      告  乙○○
上列被告因詐欺案件，經檢察官提起公訴（96年度偵字第2787號
），本院判決如下：
    主  文
乙○○幫助意圖為自己不法之所有，以詐術使人將本人之物交付
，處有期徒刑壹年，減為有期徒刑陸月，如易科罰金，以新台幣
壹仟元折算壹日。
    事  實
一、乙○○可預見提供帳戶供詐欺集團成員使用，詐欺集團可藉
    其帳戶遂行詐欺行為，竟仍基於幫助詐欺集團成員之犯意，
    於自民國95年11月30日起至96年1月1日止期間之某日，在不
    詳地點，將其在萬泰商業銀行宜蘭分行所開立帳號00000000
    00000號帳戶及在中華郵政股份有限公司宜蘭中山路郵局所
    開立帳號00000000000000號帳戶之印章、提款卡及存摺均交
    予詐欺集團使用，容任該詐欺集團成員使用其金融機構帳戶
    以遂行犯罪，而不違背其本意，而該詐欺集團成員則分別為
    下列之行為：
（一）於96年1月2日上午9時許，由詐欺集團某不詳姓名年籍之
      成員傳送簡訊予丁○○，佯稱其積欠電話費，如不清償，
      將凍結其銀行存款，使丁○○陷於錯誤，於同日下午4時
      57 分許，前往屏東縣屏東市○○路郵局，依詐騙集團之
      指示，將新台幣（下同）211,000元匯入乙○○上開宜蘭
      中山路郵局之帳戶，而該匯入金額旋即遭騙集團成員提領
      一空。
（二）於96年1月2日上午9時30分許，由詐欺集團成員某不詳姓
      名年籍之成員撥打電話予丙○○，佯稱其女兒已遭綁架，
      並要求丙○○支付贖金，致丙○○陷於錯誤，於同日上午
      前往臺北市○○區○○路1段70號之萬泰商業銀行建成分
      行，分別將30,000元及12,000元匯入乙○○上開設於萬泰
      商業銀行宜蘭分行之帳戶，而該匯入之金額旋即遭詐欺集
      團成員提領一空。
（三）於96年1月2日下午1時許，由自稱為「吳建生檢察官」之
      某詐騙集團成員撥打電話予甲○○，對之佯稱因發現甲○○尚積欠電信局電話費12,000元，此部分可能係遭人冒用
      充當人頭，甲○○之帳戶並可能因此遭到凍結，並告知甲○○可先將帳戶內之金錢轉入乙○○上開設於宜蘭中山路
      郵局之帳戶，之後會再替甲○○重新申辦帳戶，致甲○○
      信以為真，先於同日中午12時45分許，前往花蓮縣吉安鄉
      太昌郵局匯款100,000元至乙○○上開設於宜蘭縣中山郵
      局之帳戶，又於同日下午1時許，前往花蓮縣吉安鄉北昌
      農會，匯款20,000元至乙○○設於宜蘭中山路郵局之前開
      帳戶，而該匯入之金額旋即遭詐騙集團成員提領一空。
二、案經宜蘭縣警察局三星分局報請台灣宜蘭地方法院檢察署檢
    察官偵查起訴。
    理  由
一、訊據被告乙○○矢口否認涉有幫助詐欺犯行，辯稱：伊所有
    上開帳戶之存摺及提款卡於95年12月中旬均遺失，密碼寫在
    存摺上，伊並未提供帳戶供詐欺集團成員使用云云。經查：
（一）被害人丙○○、甲○○、丁○○遭詐騙集團成員詐騙，分
      別將420,000元、120,000元、211,000元匯入被告在萬泰
      商業銀行宜蘭分行所開立帳號0000000000000號帳戶及在
      中華郵政股份有限公司宜蘭中山路郵局所開立帳號000000
      00000000號帳戶，並旋遭人提領一空等情，業據證人丙○○、甲○○、丁○○於警訊供述綦詳，復據證人丙○○於
      偵查中證述明確，並有丙○○金額30,000元之存款憑條、
      甲○○至吉安太昌郵局匯款100,000元之執據、至吉安鄉
      農會匯款20,000元之回條，丁○○匯款211,000元之執據
      、被告在上開郵局之客戶歷史交易清單、被告在萬泰銀行
      之存摺對帳單各1份及臺灣郵政股份有限公司宜蘭郵局97
      年1月29日函附之提款單影本2份在卷可參。
（二）被告於95年11月30日至上開郵局更換印鑑，此為被告所自
      承，並有臺灣郵政股份有限公司96年9月5日宜蘭郵局宜營
      字第0965000733號函及其所附查詢存簿變更資料在卷可參
      ，是應認被告至少於95年11月30日仍持有其上開帳戶之存
      摺、印章及提款卡。次查，被告之上開郵局帳戶及萬泰銀
      行之帳戶均於96年1月2日出現當日存入金錢，同日即遭提
      領同額金錢之交易紀錄，被告復稱上開帳戶之交易均為非
      伊所為，顯見上開帳戶已遭他人為不法利用。則被告之上
      開二帳戶應均自95年11月30日起至96年1月1日止之期間之
      某日，為詐騙集團之成員取得以備利用等情，自堪認定。
（三）又被告上開帳戶內之餘額，至95年11月29日時止，分別為
      9 元與29元，有上開帳戶之交易明細在卷可查，與社會上
      常見提供帳戶供詐欺集團使用者均將自己帳戶內金錢先行
      提領殆盡後始交付他人使用等情相符。被告雖辯稱上開帳
      戶之存摺、印章、提款卡係伊於95年12月間至台中工作時
      遺失，該二帳戶之密碼寫在存摺上云云。惟查，被告既稱
      上開帳戶存摺、印章及提款卡遺失，惟被告並未報警處理
      ，與一般人謹慎處理提款卡及存簿遺失事宜之常情已有相
      違。至被告所稱伊將之帳戶密碼寫在存摺上，亦與一般人
      均知妥善保管提款卡密碼之常情相悖。是被告上開辯解，
      均與常情不符，應係卸責之詞，不足採信。
（四）況查，近年來詐欺案件頻傳，新聞媒體對於詐欺取財犯罪
      利用他人帳戶（俗稱人頭戶）以為取得詐欺款項之方法，
      且事後提領一空，致難以追查等情亦多有傳播，此已為台
      灣社會經驗常見之情形。而被告正值青年，智力正常，有
      工作能力，非無社會經驗，則被告於提供上開帳戶之存摺
      、提款卡、印章及密碼與他人使用前，應足以預見該他人
      有將其所提供之帳戶用於取得詐欺犯罪之工具。再查，詐
      欺集團對該帳戶之使用既有恃無恐，必係已確保帳戶之來
      源無虞，否則帳戶所有人如因遺失帳戶而申辦遺失，該詐
      欺集團費盡心思之詐騙所得豈非付諸流水，以詐欺集團之
      狡詐當不可能為此至愚之事，是顯見該詐欺集團成員使用
      上開帳戶之存摺、印章、提款卡、密碼確係經被告同意。
      事證明確，被告應有提供前開帳戶幫助詐欺之犯意，其犯
      行應堪認定。
二、核被告所為，係犯刑法第339條第1項之詐欺取財罪之幫助犯
    。又被告以一幫助行為，同時幫助詐騙集團成員就詐得被害
    人丙○○、甲○○、丁○○之款項匯入其帳戶內，為想像競
    合犯，以一罪處斷。被告係幫助他人犯罪，為幫助犯，依刑
    法第30條第2項減輕其刑。爰審酌被告將自己之帳戶存摺、
    印章、提款卡、密碼交付予詐欺集團成員，幫助該集團成員
    從事詐欺取財，致使上開被害人因受騙而受有損害，並增加
    警方追查犯罪之困難，助長社會上囂張之詐欺取財犯行，影
    響社會治安非輕，且被告於犯罪後仍否認犯行，並無悔意之
    態度等一切情狀，量處如主文所示之刑。惟被告犯罪之時間
    ，係在96年4月24日以前，所犯符合中華民國96年罪犯減刑
    條例第2條第1項第3款所定之減刑要件，依法應減其刑期二
    分之一，而減為有期徒刑6月，並依該減刑條例第9條，併諭
    知易科罰金之折算標準。
據上論斷，應依刑事訴訟法第299條第1項前段，刑法第339條第1
項、刑法第30條、第55條、刑法第41條第1項，中華民國96年罪
犯減刑條例第2條第1項第3款、第7條、第9條，判決如主文。
本案經檢察官吳廣莉到庭執行職務
中    華    民    國    97    年    7     月    11    日
                  刑事第四庭   審判長法  官  謝佩玲
                                     法  官  辜漢忠
                                     法  官  陳映佐
以上正本證明與原本無異。
如不服本判決應於收受本判決後10日內向本院提出上訴書狀，並
應敘述具體理由。若未敘述理由者，應於上訴期間屆滿後20日內
向本院補提理由書狀(均須按他造當事人之人數附繕本)。
                                     書記官  何適熹
中    華    民    國    97    年    7     月    14    日
參考法條：
中華民國刑法第339條第1項
意圖為自己或第三人不法之所有，以詐術使人將本人或第三人之
物交付者，處5年以下有期徒刑、拘役或科或併科1千元以下罰金
。
中華民國刑法第30條
幫助他人實行犯罪行為者，為幫助犯。雖他人不知幫助之情者，
亦同。
幫助犯之處罰，得按正犯之刑減輕之。


司法院資訊處製作；財團法人民間司法改革基金會備份。
